臺灣板橋地方法院民事判決　　　　　　　　　　　　　九十三年度保險字第一六號
　　原　　　告　財團法人汽車交通事故特別補償基金
　　法定代理人　丙○○
　　訴訟代理人　乙○○
　　被　　　告　甲○○
右當事人間請求侵權行為損害賠償事件，本院於中華民國九十三年六月二十九日言詞
辯論終結，判決如左：
    主    文
被告應給付原告新台幣玖拾捌萬元，及自民國九十三年四月二十九日起至清償日止，
按年息百分之五計算之利息。
原告其餘之訴駁回。
訴訟費用由被告負擔百分之七十，餘由原告負擔。
    事    實
一、原告方面：
  （一）聲明：求為判決被告應給付原告新台幣（下同）一百四十萬元，及自起訴狀
        繕本送達之翌日起至清償日止，按年息百分之五計算之利息。
  （二）陳述：被告甲○○駕駛ＲＦ－三七八七號自小客車搭載被害人姚人福，於九
        十一年十一月二十四日凌晨一時許，行經台北縣五股鄉○○路○段七九號下
        坡處，應注意行經彎道、坡路應減速慢行，做隨時停車準備，竟疏未注意而
        撞及路邊護欄，致車上第三人姚人福頭部等處受傷而成殘障，刑事部分經鈞
        院以九十二年度交易字第四九六號判處有期徒刑六月，嗣由被告上訴台灣高
        等法院審理中。因ＲＦ－三七八七號自小客車並未保投保強制汽車責任險，
        第三人姚人福之家屬已依強制汽車責任保險法向原告請求補償殘障給付新台
        幣一百四十萬元，原告已全數給付，有匯款回條聯可證，爰依強制汽車責任
        保險法第三十九條第二項之規定，起訴向被告求償上開補償金額一百四十萬
        元及法定利息。
  （三）證據：提出交通事故證明單、長庚醫院診斷證明書、匯款回條聯及鈞院九十
        二年度交易字第四九六號刑事判決書。
二、被告方面：
  （一）聲明：原告之訴駁回。
  （二）陳述：被告確有駕駛ＲＦ－三七八七號自小客車搭載被害人姚人福於上揭時
        地發生車禍，致姚人福受傷而成殘障，對原告之聲明及陳述，並無意見，惟
        目前沒有能力清償。ＲＦ－三七八七號自小客車發生車禍時，並未投保汽車
        強制責任險。
  （三）證據：未提出任何證據。
    理    由
一、原告主張被告駕駛ＲＦ－三七八七號自小客車搭載被害人姚人福於上揭時地發生
    車禍，致姚人福受傷而成殘障，該ＲＦ－三七八七號自小客車肇事時，並未投保
    汽車強制責任險。被害人姚人福家屬依強制汽車責任保險法第三十八條第一項第
    二款規定向原告聲請補償殘廢給付一百四十萬元，原告已如數給付等情，已據原
    告提出交通事故證明單、長庚醫院診斷證明書、匯款回條聯各一份為證，被告對
    之並不爭執；又被告之上開犯行，經本院以九十二年度交易字第四九六號判處有
    期徒刑六月，嗣由被告上訴台灣高等法院審理中，亦為兩造所不爭，是原告主張
    之上開事實，堪信為真。
二、按「汽車交通事故發生時，受害人或其繼承人因肇事汽車非被保險汽車者，未能
    依本法規定向保險人請求給付保險金者，得在相當於本法規定之保險金額範圍內
    ，向特別補償基金請求補償」「特別補償基金於補償金額範圍內，得直接向加害
    人或汽車所有人求償。」強制汽車責任保險法第三十八條第一項第二款、第三十
    九條第二項分別定有明文，而特別補償基金依本法第三十九條第二項規定，向加
    害人或汽車所有人求償時，應依該非被保險汽車之肇事責任比例計算求償額。並
    為強制汽車責任保險法施行細則第九條所明定。經查：本件被告原應注意坐於前
    座之被害人姚人福應繫安全帶，於姚人福未繫安全帶之情況下，竟以時速六十公
    里之速度行駛，於行經台北縣五股鄉○○路○段七九號下坡處時，應注意行經彎
    道、坡路應減速慢行，做隨時停車準備，竟疏未注意，仍未減速慢行，適姚人福
    酒後神智不清與被告談話之際拉扯被告，致被告無法操控方向盤而致汽車撞及護
    欄，致姚人福受有頭部受傷併廣泛性腦損傷、腦腫及身體多處擦傷等傷害，而四
    肢癱瘓昏迷不醒等情，有原告提出本院九十二年度交易字第四九六號刑事判決可
    參，被告對之不為爭執，而參酌被告於偵查中辯稱：係因其駕駛中，坐於前座之
    姚人福拉扯其右手，才因此失控，撞到路邊護欄等語，核與證人即坐於被告車內
    右後座之劉雨松於警訊時亦證稱：「車子要轉彎時，我見姚人福突然伸手至駕駛
    座甲○○處，車子就撞上路旁護欄」等語（台灣板橋地方法院檢察署九十二年度
    偵字第一○四四七號第十六頁至十七頁），尚稱相合，故斟酌本件車禍之發生，
    被告疏未注意姚人福未繫安全帶，即以時速六十公里行駛，且行經轉彎道、坡路
    未減速慢行致發生本件車禍，因姚人福未繫安全帶致頭部撞擊前座之面板，使姚
    人福頭部受傷及身體多處之傷害，而癱瘓昏迷不醒，違反道路交通安全規則第八
    十九條第一項第五款及第九十三條第一項第三款之規定，應為肇事之主因；致姚
    人福於酒後神智不清之狀況下，因與被告談話拉扯，致發生車輛失控，應為肇事
    之次因，本院九十二年度交易字第四九六號亦同此見解。故依當時之狀況、被告
    之注意程度及本件肇事之原因，綜合研判，被告對本件車禍之發生，應負百分之
    七十之過失責任。從而，原告請求被告應給付原告於被告所駕駛非被保險汽車之
    肇事責任百分之七十比例計算求償額九十八萬元之範圍內，為有理由，逾此範圍
    之請求，為無理由，不應准許。
三、綜上所述，原告依強制汽車責任保險法第三十九條第二項規定，向被告求償一百
    四十萬元及法定利息，於九十八萬元及自九十三年四月二十九日（起訴狀繕本送
    達翌日）起至清償日止，按年息百分之五計算之利息之範圍內，為有理由，應予
    准許，逾此部分之請求，則為無理由，應予駁回。
四、結論：原告之訴為一部有理由，一部無理由，依民事訴訟法第七十九條，判決如
    主文。
中　　　華　　　民　　　國　　九十三　　年　　　七　　　月　　 二十 　　日
                                臺灣板橋地方法院民事第二庭
                                    法  官  林錫凱
右為正本係照原本作成
如對本判決上訴，須於判決送達後廿日內向本院提出上訴狀
中　　　華　　　民　　　國　　九十三　　年　　　七　　　月　　 二十 　　日
                                    書記官  許清琳
